【裁判字號】    91,訴,5201
【裁判日期】    921217
【裁判案由】    綜合所得稅
【裁判全文】
臺北高等行政法院判決                            九十一年度訴字第五二○一號
                              .
    原      告  甲○○
    被      告  財政部臺北市國稅局
    代  表  人  張盛和（局長）
    訴訟代理人  乙○○
右當事人間因綜合所得稅事件，原告不服財政部中華民國九十一年十月十七日台財訴
字第○九一○○二八九一九號訴願決定，提起行政訴訟。本院判決如左：
    主  文
原告之訴駁回。
訴訟費用由原告負擔。
    事  實
壹、事實概要：
  一、原告民國（下同）八十八年度綜合所得稅結算申報，經被告核定綜合所得總額
      為新台幣（下同）一、四○三、七四六元，淨額為一、二二八、七四六元。
  二、原告對被告上揭核定中，認定其取自財團法人國際新象文教基金會（下稱「新
      象基金會」）薪資所得四○八、○○○元，及出租桃園縣桃園市○○路二四四
      號十一樓房屋之租賃所得五五一、九○二元，表示不服。基於以下之理由申請
      復查。
    Ａ、其並未收到薪資所得扣繳憑單，且新象文教基金會當時營收狀況不佳，數月
        未能給付員工薪資，遂發放觀賞表演（不能變換現金）之禮券充抵，其並未
        實際領取所得。
    Ｂ、其實際上未有租賃所得。
  三、被告機關審查結果，僅註銷租賃所得五五一、九○二元之部分，但仍認定其有
      取自新象基金會之薪資所得四０八、０００元，因此變更核定綜合所得總額為
      八五一、八四四元，淨額為六七六、八四四元。
  四、原告對上開復查決定「維持原來薪資所得四０八、０００元」部分之規制性決
      定，仍表不服而提起訴願，但仍遭駁回，因此提起本件行政訴訟。
貳、兩造訴訟上之聲明：
  一、原告部分：
      求為判決撤銷原處分及訴願決定。
  二、被告部分：
      求為判決駁回原告之訴。
參、兩造之爭點：
  一、原告部分：
    Ａ、原告八十八年任職財團法人新象文教基金會，當時基金會營收慘澹，數月未
        能給付員工薪資，遂以其推出之節目，發放觀賞券予其原告，感謝其數月無
        支薪服務（基金會亦無力為原告辦理勞、健保）。
    Ｂ、由於原告，近年未有收入，端賴親友接濟支應生計，遂以未能變現之觀賞券
        ，回饋親友觀賞節目表演。
    Ｃ、所得稅法第十四條並不包含未能變現之觀賞券，被告扭曲所得稅核課精神，
        以不能變現之薪資所得補償券，核課所得稅，違反租稅公平。故訴請撤銷被
        告之違法處分，以保障權益。
  二、被告部分：
    Ａ、按「個人之綜合所得總額，以其全年左列各類所得合併計算之︰‧‧‧第三
        類︰薪資所得︰凡公、教、軍、警、公私事業職工薪資及提供勞務者之所得
        ︰‧‧‧」為行為時所得稅法第十四條第一項第三類所明定。
    Ｂ、本件初查依據新象文教基金會開立所得人為原告，所得給付年度為八十八年
        度，給付總額為四○八、○○○元之薪資所得扣繳憑單，併課原告八十八年
        度綜合所得稅。
    Ｃ、原告訴稱新象文教基金會當時營收慘澹，數月未能給付員工薪資，遂發放觀
        賞券予其本人，感謝其數月無支薪服務，被告扭曲所得稅核課精神，以不能
        變現之薪資所得補償券，核課所得稅，違反租稅公平等語。經查據被告原卷
        附新象文教基金會所提供之原告八十八年度領取薪資所得明細及相關請款申
        請單等資料影本，當時於該基金會承辦發放薪資之業務，即由原告所負責；
        訴願人於八十八年度確自該基金會領取包含「鬼太鼓」票券、禮券及現金等
        共計四○八、○○○元之薪資所得，且對當時該基金會以發放觀賞表演之禮
        券充抵薪資，亦為原告所不爭，況薪資亦非全然為現金，其亦可為具金錢價
        值之實物。是被告依據新象文教基金會開立之薪資所得扣繳憑單，核定訴願
        人八十八年度薪資所得四○八、○○○元，徵諸首揭法條規定，並無不合，
        且未違反租稅公平原則，復查決定予以維持，並無違誤，財政部訴願決定亦
        持相同見解。
    理  由
壹、兩造爭執之要點：
  一、按本案原告於八十八年間服務於新象基金會，擔任會計工作，而新象基金會當
      年度經營困難，故所應給付於原告之薪資現金，部分乃改以新象基金會舉辦之
      「鬼太鼓」節目入場票券及禮券支付。而依新象基金會提出之「原告八十八年
      度扣繳憑單」與「八十八年甲○○領取薪資明細」以及「借支申請單」等書面
      之記載，新象基金會給付予原告之薪津數額及明細如下：
    Ａ、給付之加項為四二五、０００元：
      １、現金三００、０００元。
      ２、「鬼太鼓」節目入場票券面額四九四００元，勞資雙方協議按八折折算現
          金為三九、五００元（八折後之正確金額應為三九、五二０元，不過雙方
          是按三九、五００元計算）。
      ３、禮券面額八五、五００元全額折算現金。
    Ｂ、但原告服務期間為八個月半，而在服務期間原告每個月還須繳納新象基金會
        伙食費二、０００元，因此原告在當年度又繳還新象基金會一七、０００元
        。
    Ｃ、因此原告當年度取得之金額為四０八、０００元。
        (425,000-17,000=408,000)
  二、因此被告機關按上開扣繳憑單之記載，併依所得稅法第十四條第二項之規定（
      即「前項各類所得如為實物，有價證券或外國貨幣，應以取得時政府規定之價
      格或認可之兌換率折算之；未經政府規定者，以當地時價計算」）認定原告自
      新象基金會取得薪資所得四０八、０００元。
  三、原告則否認有自新象基金會取得上開所得數額，而謂：「新象基金會給付原告
      『鬼太鼓』節目入場票券以及禮券，只是對原告無薪服務的一種感謝，讓原告
      能自己一人或與朋友共同分享新象基金會舉辦之高水準節目演出而已，該等節
      目票券及禮券毫無變現價值，不能折算為現金，自難構成『薪資所得』」云云
      。
  四、是以本案之爭點應集中在：
    Ａ、原告除了票券及禮券外，有無領得現金二八三、０００元（即三００、００
        ０元減一七、０００元伙食費）﹖
    Ｂ、上開票券及禮券等實物能否以及如何換算為現金價格﹖
貳、本院之判斷：
  一、有關「原告在八十八年度是否曾自新象基金會領得現金二八三、０００元」一
      節：
    Ａ、按此部分事實既有附於原處分卷內、由新象基金會出具之扣繳憑單及領取薪
        資明細為憑，且原告亦不否認其於當年度內確曾在新象基金會從事會計工作
        之事實，則依日常經驗法則判斷，此部分待證事實應堪信為真實。
    Ｂ、原告如果否認其在八十八年度中有自新象基金會取得現金薪津之事，自應舉
        出反證以推翻本院上開已獲致之確信。然而原告自稱：「為顧慮與新象基金
        會之情誼，所以不願法院繼續調查事證」云云，則本院已獲致之心證亦無從
        改變。
    Ｃ、事實上原告在八十八年度服務新象基金會期間正是擔任會計工作，領取現金
        之「請款申請單」均由其在「承辦人」欄蓋印，事後豈能諉為不知。
  二、有關「原告取得之上開票券及禮券等實物能否及如何折算現金價格」一節：
    Ａ、按上開票券及禮券為新象基金會發行，而社會上亦有人願意付錢買入該等票
        券及禮券，以觀賞新象基金會推出之節目，則該等票券及禮券具有經濟價值
        ，乃屬極為明確之客觀事實。
    Ｂ、而此等實物如何折算為現行通用之貨幣價格，所得稅法第十四條第二項亦定
        有明文。因此等票券及禮券為私人發行，沒有政府之定價或折算率可言，因
        此須依「當地時價」決定。而新象基金會發行之票券及禮券對外出售時，既
        未打折出售，則在沒有其他反證之情況下，其面額應即等於「當地時價」。
    Ｃ、何況事實上該等票券部分已經新象基金會於給付原告時，已與原告達成協議
        ，按面額八折計算（即以內部員工價出售），此有經原告蓋印之「借支申請
        單」為憑，則票券依此協議計算「當地時價」，自無錯誤可言。
參、綜上所述，本件原處分對原告八十八年度取自新象基金會薪資所得金額之認定，
    於法無違，訴願決定予以維持亦無違誤，原告訴請撤銷於法無據，應予駁回。
據上論結，本件原告之訴為無理由，爰依行政訴訟法第九十八條第三項前段，判決如
主文。
中      華      民      國    九十二    年     十二     月     十七     日
                                  臺北高等行政法院  第五庭
                                            審判長  法  官  張瓊文
                                                    法  官  黃清光
                                                    法  官  帥嘉寶
右為正本係照原本作成。
如不服本判決，應於送達後二十日內，向本院提出上訴狀並表明上訴理由，如於本判
決宣示後送達前提起上訴者，應於判決送達後二十日內補提上訴理由書（須按他造人
數附繕本）。
中      華      民      國    九十二    年     十二     月     十七     日
                                                    書記官  李金釵


司法院資訊處製作；財團法人民間司法改革基金會備份。
